臺灣高等法院刑事判決　　　　　　　　　　　　　　九十年度上訴字第三五０一號
　　上　訴　人
　　即　被　告　辛○○
　　指定辯護人　本院甲○
右上訴人，因強盜等案件，不服臺灣桃園地方法院九十年度訴字第六九二號，中華民
國九十年七月三十一日第一審判決（起訴案號：臺灣桃園地方法院檢察署九十年度偵
字第五０三三號）提起上訴，本院判決如左：
    主      文
原判決撤銷。
辛○○連續攜帶兇器，於夜間侵入有人居住之建築物強盜，處有期徒刑玖年。扣案短
刀壹把、膠帶兩捲、雨衣壹件、安全帽兩頂均沒收。又於夜間未經許可無故持有刀械
，處有期徒刑月，扣案武士刀壹把沒收。應執行有期徒刑玖年壹月，扣案短刀壹把
、膠帶兩捲、雨衣壹件、安全帽兩頂、武士刀壹把均沒收。
    事      實
一、辛○○前因竊盜、恐嚇取財案件，經臺灣桃園地方法院於民國八十七年十二月三
    日各判處有期徒刑十月、一年六月，定應執行有期徒刑二年二月，本院八十八年
    五月十九日駁回上訴確定，於八十九年八月十一日假釋出獄，付保護管束。卻仍
    不知悔改，於八十九年十二月間某日晚間，在桃園縣楊梅鎮某夜市，以新台幣（
    下同）一千五百元之代價購得槍砲彈藥刀械管制條例所管制之武士刀一把（柄長
    二十四公分、刃長五十公分）及短刀壹把（柄長十四公分、刃長三十公分），即
    未經許可無故持有之，並放置車廂內返回其桃園縣龍潭鄉○○村○○路○○段四
    二巷二弄一衖五號住處藏放。又另基於意圖為自己不法所有之概括犯意，於附表
    編號一至十四所示之時地，騎乘其所有之車號ＩＳＺ—六七０號機車或其父彭細
    有所有之ＢＷＴ—二五九號機車，利用膠布黏蓋車牌，並著雨衣、安全帽以掩形
    貌，而連續持前開短刀，侵入如附表編號一至編號十四所示之便利商店等有人居
    住之建物或在加油站等處所，脅迫商家被害人，致使被害人不能抗拒，任由辛○
    ○搜取如附表編號一至編號十四之財物。嗣辛○○於為前揭強盜行為後警方前往
    平日加強佈線之桃園縣龍潭鄉○○路四一六巷二十四號之香香便利商店查訪，店
    主徐桂香告知案發前夕有騎乘車號ＢＷＴ—二五九號機車者，手持黃色膠帶、頭
    戴安全帽，腰間插有短刀，形跡可疑，警方乃循線追查，於九十年三月二十二日
    下午二時四十分許在桃園縣平鎮市○○路○○段二五六號寶鑽遊樂場查獲辛○○
    ，經辛○○帶同前往上開住處起出前開武士刀一把，及其所有供犯罪所用之短刀
    一把、膠帶二捲、雨衣一件、安全帽兩頂及作案時所著之衣物。
二、案經桃園縣警察局平鎮分局報請台灣桃園地方法院檢察署檢察官偵查起訴。
    理      由
一、訊據上訴人即被告辛○○矢口否認有右開犯行，辯稱伊未於前開時地強盜，自白
    係遭刑求，又武士刀係買來觀賞，買後放車內帶回家云云。但查：
  (一)被告所持有之武士刀一把，經桃園縣警察局鑑驗，核與內政部公告查禁管制刀械
    十五款武士刀圖例相符，柄長二十四公分、刃長五十公分，單面開鋒，確認為武
    士刀無訛，有該局九十年四月三日桃警保字第五０三九六號函可憑；並經原審勘
    驗無誤，有勘驗筆錄附卷可稽，此外復有該武士刀一把扣案及刀械照片三張在卷
    可證，被告所辯係買來觀賞及尚未開鋒云云，不足採信，其未許可，於夜間無故
    持有刀械犯行，洵堪認定。
  (二)又查右揭強盜犯行，非僅經被告於警訊中自白，且於偵查及原審審理中亦供承在
    卷（偵查卷第九十五頁背面、第九十六頁正面、原審卷第九十五頁至第一０一頁
正面），被告於偵查中供稱：警訊所說實在等情（偵查卷第九十六頁正面），從
    而所辯警訊自白係遭刑求云云，自不可採。另證人即被害人庚○○、丁○○、癸
    ○○、卯○○、丑○○等人於警訊及原審訊問時均指認強劫之人確為被告無訛。
    被害人丙○○、寅○○、子○○、己○○、乙○○、壬○○、辰○○、戊○○等
    人雖未能肯定指認行劫者為被告。但於警訊時均明確指認行搶之人所持刀械確為
    扣案短刀（扣案短刀單邊有鉅齒狀磨痕，極易辨識，有該短刀扣案可憑）。另者
    ，本案係附表編號十四所示之強盜事件發生後，警方前往案發現場附近之香香便
    利商店查訪，店主徐桂香告知案發前夕有騎乘車號ＢＷＴ—二五九號機車者，手
    持黃色膠帶、頭戴安全帽，腰間插有短刀，形跡可疑，警方鎖定機車車主循線追
    查進而逮捕被告等情，業據證人即查獲本案警員李福源、林良輝於原審到庭結證
    屬實，被告為警逮捕後，復帶同警方於其住處起出與其作案相符之短刀一把、膠
    帶二捲、雨衣一件、安全帽二頂及作案時所著衣物扣案，有搜索扣押證明筆錄、
    蒐證照片及錄影帶等件足稽，此均足徵被告自白與事實相符，嗣後翻異前供，無
    非飾卸之詞，自無足採。被告犯行足以認定。
二、按被告犯強盜罪而有刑法第三百二十一條第一項各款之情形，詳如附表所示，核
    犯刑法第三百三十條之加重強盜罪及槍砲彈藥刀械管制條例第十五條第一款之未
    經許可於夜間攜帶刀械罪，公訴人認係犯同條例第十四條第三項之罪云云，容有
    未洽，此部份起訴法條，應予變更，查被告行為後，懲治盜匪條例已於九十一年
    一月三十日公布廢止，刑法第三百三十條同時修正公布，懲治盜匪條例廢止後，
    自應回歸適用刑法之相關規定，屬刑法第二條第一項之行為後法律有變更，自應
    就被告行為時有效之懲治盜匪條例第五條第一項第一款與裁判時之修正後之刑法
    第三百三十條比較適用，而適用刑法第三百三十條之規定處罰，公訴人認被告係
    犯懲治盜匪條例第五條第一項第一款之盜匪罪，即有未洽，應予變更起訴法條，
    併予明。被告所犯前開二罪，犯意各別，構成要件互異，應予分論併罰，又被
    告所犯多次強盜行為，時間相近，所犯犯罪構成要件相同，顯係基於概括犯意反
    覆為之，為連續犯，應論以一罪，並加重其刑。
三、原審認被告罪證明確，依法論科，原非無見，但查(一)被告行為後懲治盜匪條例業
    於九十一年一月三十日公布廢止，刑法第三百三十條同時修正公布，自應回歸適
    用刑法，原審未及比較適用，仍論以盜匪罪，自有未洽。又查被告購得武士刀後
    即持有，並放於車廂內，攜回住處，並無於公共場所攜帶刀械之情形，已據被告
    供明在卷，原審論以於夜間於公共場所攜帶刀械罪，亦有未洽，被告上訴否認犯
    罪固無足取，惟原判既有上開可議，即屬無可維持，應予撤銷改判，爰審酌被告
    於前罪假釋期間，尚不知慎行，悔過向善，仍為本案之犯行及犯罪動機、目的、
    手段、次數、危害之程度、犯罪後之態度等一切情狀就強盜部分，量處有期徒刑
    玖年，持有刀械部分量處有期徒刑月，並定應執行有期徒刑玖年壹月。扣案武
    士刀一把為違禁物，應依法第三十八條第一項第一款沒收之。扣案短刀一把、膠
    帶二捲、雨衣一件、安全帽兩頂為被告所有，並供犯罪所用之物，依刑法第三十
    八條第一項第二款沒收之。至扣案之衣物雖為被告犯罪時所穿，然非可就此認
    係供犯罪所用，自毋庸為沒收之諭知，併此明。
四、據上論斷，應依刑事訴訟法第三百六十九條第一項前段、第三百六十四條、第二
    百九十九條第一項前段、第三百條，槍砲彈藥刀械管制條例第十五條第一款，刑
    法第二條第一項前段、第五十六條、第三百三十條、第十一條前段、第三十八條
    第一項第一款、第二款、第五十一條第五款，判決如主文。
本案經檢察官劉斐玲到庭執行職務。
中      華      民      國    九十一    年      五      月    二十八    日
                              臺灣高等法院刑事第十五庭
                                  審判長法  官  房  阿  生
                                        法  官  雷  元  結
                                        法  官  蔡  光  治
右正本證明與原本無異。
強盜部分如不服本判決應於收受送達後十日內向本院提出上訴書狀，其未敘述上訴之
理由者並得於提起上訴後十日內向本院補提理由書（均須按他造當事人之人數附繕本
）。
持有刀械部分不得上訴。
                                        書記官  王  才  生
中      華      民      國    九十一    年      六      月      三      日
刑法第三百三十條【新910130】
犯強盜罪而有第三百二十一條第一項各款情形之一者，處七年以上上有期徒刑。
前項之未遂犯罰之。
槍砲彈藥刀械管制條例第十五條：
未經許可攜帶刀械而有下列情形之一者，處二年以下有期徒刑：
一、於夜間犯之者。
二、於車站、埠頭、航空站、公共場所或公眾得出入之場所犯之者。
三、結夥犯之者。
附表：
┌──┬─────┬─────┬───┬───────┬────┬───┐
│編號│時      間│地      點│被害人│ 犯 罪 手 法  │所得財物│刑法第│
│    │          │          │      │              │        │三百二│
│    │          │          │      │              │        │十一條│
│    │          │          │      │              │        │第一項│
│    │          │          │      │              │        │之情形│
├──┼─────┼─────┼───┼───────┼────┼───┤
│一  │九十年二月│桃園縣平鎮│庚○○│持短刀脅迫被害│新台幣二│第一款│
│    │二十七日凌│市○○路一│      │人，致使不能抗│千元    │第三款│
│    │晨三時四十│一九號OK便│      │拒，而取其財物│        │      │
│    │五分      │利商店    │      │              │        │      │
├──┼─────┼─────┼───┼───────┼────┼───┤
│二  │九十年三月│桃園縣平鎮│丙○○│同右          │三包大衛│同右  │
│    │二日凌晨二│市○○路山│      │              │杜夫香菸│      │
│    │時十分    │頂段二一○│      │              │        │      │
│    │          │號OK便利商│      │              │        │      │
│    │          │店        │      │              │        │      │
├──┼─────┼─────┼───┼───────┼────┼───┤
│三  │九十年三月│桃園縣平鎮│寅○○│同右          │新台幣二│同右  │
│    │二日凌晨二│市○○路一│      │              │千元    │      │
│    │時十五分  │一二號萊爾│      │              │        │      │
│    │          │富超商    │      │              │        │      │
├──┼─────┼─────┼───┼───────┼────┼───┤
│四  │九十年三月│桃園縣平鎮│子○○│同右          │新台幣一│同右  │
│    │二日凌晨二│市○○路山│      │              │千八百元│      │
│    │時十八分  │頂段三七三│      │              │        │      │
│    │          │號OK便利商│      │              │        │      │
│    │          │店        │      │              │        │      │
├──┼─────┼─────┼───┼───────┼────┼───┤
│五  │九十年三月│桃園縣龍潭│丁○○│同右          │新台幣六│第三款│
│    │二日凌晨四│鄉○○路二│      │              │千六百元│      │
│    │時十二分  │段十三號龍│      │              │        │      │
│    │          │門加油站  │      │              │        │      │
├──┼─────┼─────┼───┼───────┼────┼───┤
│六  │九十年三月│桃園縣平鎮│己○○│同右          │新台幣一│第三款│
│    │二日凌晨四│市○○路平│      │              │萬六千元│      │
│    │時五十一分│鎮段一一○│      │              │        │      │
│    │          │號優家力加│      │              │        │      │
│    │          │油站      │      │              │        │      │
├──┼─────┼─────┼───┼───────┼────┼───┤
│七  │九十年三月│桃園縣龍潭│癸○○│同右          │新台幣一│第三款│
│    │四日凌晨五│鄉○○路中│      │              │萬八千四│      │
│    │時五分    │山段二三○│      │              │百元    │      │
│    │          │號優家力加│      │              │        │      │
│    │          │油站      │      │              │        │      │
├──┼─────┼─────┼───┼───────┼────┼───┤
│八  │九十年三月│桃園縣中壢│乙○○│同右          │新台幣六│第三款│
│    │五日凌晨五│市○○○路│      │              │千九百元│      │
│    │時二十八分│六六二號中│      │              │及高速公│      │
│    │          │原加油站收│      │              │路回數票│      │
│    │          │銀亭內    │      │              │二本    │      │
├──┼─────┼─────┼───┼───────┼────┼───┤
│九  │九十年三月│桃園縣龍潭│壬○○│同右          │新台幣一│第三款│
│    │六日上午十│鄉○○路七│      │              │萬元及十│      │
│    │時許      │十四號嵐便│      │              │罐啤酒、│      │
│    │          │利商店    │      │              │飲料泡麵│      │
│    │          │          │      │              │等      │      │
├──┼─────┼─────┼───┼───────┼────┼───┤
│十  │九十年三月│桃園縣平鎮│辰○○│同右          │新台幣八│第三款│
│    │六日上午十│市○○路山│      │              │千元    │      │
│    │二時二十五│頂段一巷八│      │              │        │      │
│    │分        │號山仔頂便│      │              │        │      │
│    │          │利商店    │      │              │        │      │
├──┼─────┼─────┼───┼───────┼────┼───┤
│十一│九十年三月│桃園縣龍潭│卯○○│同右          │新台幣九│第三款│
│    │六日下午一│鄉○○路一│      │              │千四百元│      │
│    │時四分    │三七號寶利│      │              │        │      │
│    │          │超商      │      │              │        │      │
├──┼─────┼─────┼───┼───────┼────┼───┤
│十二│九十年三月│桃園縣龍潭│戊○○│同右          │新台幣五│第一款│
│    │八日凌晨五│鄉○○路四│      │              │萬五千元│第三款│
│    │時十分    │五七號溫馨│      │              │        │      │
│    │          │汽車旅館  │      │              │        │      │
├──┼─────┼─────┼───┼───────┼────┼───┤
│十三│九十年三月│桃園縣龍潭│丑○○│同右          │新台幣二│第三款│
│    │十一日上午│鄉○○路五│      │              │萬四千元│      │
│    │六時五十分│０二號上來│      │              │        │      │
│    │          │汽車旅館  │      │              │        │      │
├──┼─────┼─────┼───┼───────┼────┼───┤
│十四│九十年三月│同編號九  │同編號│同右          │新台幣三│第三款│
│    │二十二日上│          │九    │              │千元    │      │
│    │午十二時三│          │      │              │        │      │
│    │十分      │          │      │              │        │      │
└──┴─────┴─────┴───┴───────┴────┴───┘
